臺灣高等法院刑事判決　　　　　　　　　　　　　　九十一年度上易字第八三八號
　　上　訴　人
　　即　被　告　甲○○
右上訴人即被告因詐欺案件，不服臺灣宜蘭地方法院八十九年度易字第四五四號，中
華民國九十一年三月五日第一審判決（起訴案號：臺灣宜蘭地方法院檢察署八十九年
度偵字第一二八號）提起上訴，本院判決如左：
    主  文
上訴駁回。
    事實及理由
一、本案經本院審理結果，認第一審以上訴人即被告甲○○犯刑法第三百三十九條第
    一項之罪，判處有期徒刑二月，並諭知易科罰金折算之標準為三百元折算一日，
    認事用法及量刑均無不當，應予維持，並引用第一審判決書記載之事實、證據及
    理由。
二、被告上訴意旨：本件不動產鑑價費用原本高於廿五萬元，係因其與歐亞公司負責
    人劉勁麟交涉後，方取得廿三萬元之優惠價格，其中差價二萬元應為其工作之佣
    金，而非詐欺所得云云。然查：證人即歐亞公司負責人劉勁麟於偵查及原審中到
    庭均結證稱：公司係按案件類型收費，本件情況較為特殊，但詳細收費方式已不
    記得等語。又查本件被告係大眾銀行介紹之客戶，第三次委託歐亞公司鑑價，但
    劉勁麟與被告並不熟識，仍係按一般程序收費，並無優待被告，被告有先支付現
    金六萬元，其餘十七萬元則開立支票，但公司在得知被告與告訴人間有債務糾紛
    後，即未提示甲○○開立之支票，鑑價報告完成後均已交給被告，有正本一本及
    副本二本等情，已據證人劉勁麟於八十九年六月廿日偵查訊問及原審九十年二月
    六日訊問證述綦詳。又告訴人乙○○迭於偵查、原審及本院審理中均指訴：其對
    鑑價費用之核定並不知情，完全係依被告指示處理，被告當時確實對彼說鑑定費
    用是二十五萬元，因為要趕工所以價格比較貴，彼信以為真等語，亦核與證人劉
    勁麟到庭結證稱：其原本並不知悉被告與告訴人間有何糾紛，係在事後方得悉被
    告與告訴人雙方有其他之債務糾紛存在，是目前其公司亦已不想再追究被告未付
    之十七萬元，只想儘快與被告劃清界線（見原審九十年二月六日訊問筆錄）等語
    ，大致相符，復有歐亞公司出具之報價單及華夏石牌中醫醫院支出證明單各一紙
    存卷可佐。被告於本院審理時亦供承當時歐亞公司卻僅向其收取二十三萬元之鑑
    定費用，但其向告訴人說鑑定費用是二十五萬元屬實。顯見被告前開所執之鑑價
    費用廿五萬元核算過程等辯詞要非實情，鑑價費用中之差價二萬元並非被告為告
    訴人乙○○執行受託業務折衝協商之代價，其係基於為自己不法所有之意圖，而
    刻意隱瞞鑑定費用之實際金額，枉自提高價格二萬元，以不實之較高價格訛騙告
    訴人，並使不知情之告訴人陷於錯誤而支付其中差價之詐欺犯行。雖被告陳稱其
    不可能無償地數次自宜蘭跑到台北來幫告訴人處理事情云云。然依照誠實信用法
    則，茍被告為告訴人處理事務需要索取報酬，理應先向告訴人言明並取得告訴人
    之明確允諾方可為之，此為從事房屋仲介業務之被告所當知之道理，復有參酌告
    訴人於本院審理時當庭所提出之被告所親書之計算表中載有代辦手續費美金十萬
    元可知。綜上，本件事證已臻明確，被告詐欺取財之犯行應堪認定。茲按被告犯
    罪後，刑法第四十一條第一項業於九十年一月十日公布，同年一月十二日施行，
    修正為「犯最重本刑為五年以下有期徒刑以下之罪，而受六個月以下有期徒刑或
    拘役之宣告，因身體、教育、職業、家庭之關係或其他正當事由，執行顯有困難
    者，得以一元以上三元以下折算一日，易科罰金。但確定因不執行所宣告之刑，
    難收矯正之效，或難以維持法秩序者，不在此限。」，因被告犯罪後法律有所變
    更，經比較新舊法，應以修正後之刑法第四十一條第一項較有利於被告，原審爰
    適用新法之規定諭知易科罰金之折算標準。其認事用法俱無不當，被告猶執陳詞
    上訴，空言否認，為無理由，應予駁回。至於上訴狀所稱被告是否有失去聯絡避
    不見面及告訴人是否果真不諳貸款流程等情，均與本件被告犯行之認定不生影響
    ，茲毋庸贅論，附此敘明。
三、據上論結，應依刑事訴訟法第三百七十三條、第三百六十八條，判決如主文。
本案經檢察官覃正祥到庭執行職務。
中    華    民    國      九十一     年       五      月       七       日
                              台灣高等法院刑事第九庭
                                    審判長法  官  李  文  成
                                          法  官  官  有  明
                                          法  官  周  盈  文
右正本證明與原本無異。
不得上訴。
                                          書記官余  姿  慧
中    華    民    國       九十一    年       五      月       七       日
附錄：本案論罪科刑法條全文
刑法第三百三十九條第一項
意圖為自己或第三人不法之所有，以詐術使人將本人或第三人之物交付者，處五年以
下有期徒刑、拘役或科或併科一千元以下罰金。
